【裁判字號】    89,交聲,180
【裁判日期】    890930
【裁判案由】    違反道路交通管理處罰條例聲明異議
【裁判全文】
臺灣臺北地方法院交通事件裁定                    八十九年度交聲字第一八○號
    異議人即
    受處分人  甲○○
右列受處分人因違反道路交通管理處罰條例案件，對於臺北市交通事件裁決所中華民
國八十八年三月廿日所為之五件處分( 原處分案號：北市交裁車字第22-000000000號
、第00-000000000號、第00-000000000號、第00-000000000號、第00-000000000號 )
聲明異議，本院裁定如左：
        主      文
原處分撤銷。
甲○○機車駕駛人，如附表所示伍次爭道行駛，不依規定駛入來車道之違規駕駛行為
，各處如附表所示之罰鍰並各記違規點數壹點。
        理      由
一、按「道路交通管理處罰條例」第三條第八款及「道路交通安全規則」第二條第一
    項第一款均明文規定該等有關道路交通管理法規所稱之「汽車」包括「機器腳踏
    車」。「分向限制線」標線為「雙黃實線」，係用以劃分路面成雙向車道，禁止
    車輛跨越行駛並不得迴轉，「道路交通標誌標線號誌設置規則」第一百六十五條
    第一項、第二項亦有規定。汽( 機 )車駕駛人，爭道行駛，不依規定駛入來車道
    者，處銀元二百元以上六百元以下( 即新臺幣六百元以上一千八百元以下 )罰鍰
    並記違規點數一點，「道路交通管理處罰條例」第四十五條第三款及第六十三條
    第一項第一款有處罰規定。對於違反「道路交通管理處罰條例」規定之行為逕行
    舉發者，應按已查明之資料填註車牌號碼、車輛種類、車主姓名或名稱及地址，
    並於通知單上方空白處加註逕行舉發之文字後，由舉發機關送達被通知人，有關
    文書送達之程序，準用刑事訴訟法送達之規定。違反道路交通管理事件行為人，
    未依規定自動繳納罰鍰，或未依規定到案聽候，處罰機關應於一個月內依標準表
    逕行( 從重 )裁決之，「違反道路交通管理事件統一裁罰標準及處理細則」第五
    條、第十一條第一項第二款及第四十四條第一項均有明文規定。
二、本件受處分人即異議人甲○○駕駛一輛車牌FYM-602 號重型機器腳踏車，先後於
    八十八年五月十一日、十三日、六月廿三日、廿五日及卅日，沿臺北市文山區○
    ○○○道之萬盛街往羅斯福路五段行駛，途經萬盛街、羅斯福路五段交岔路口，
    欲右轉羅斯福路五段( 往公館圓環方向 )行駛之際，因萬盛街近交岔路口之車道
    交通擁塞，為爭道行駛，竟不依「分向限制線」( 雙黃實線 )禁止車輛跨越行駛
    標線之指示規定，五次駕車跨越雙黃實線駛入來車道，為臺北市政府警察局文山
    第二分局執勤員警以拍照方式採證，而分別掣單逕行舉發並指定應到案日期，其
    情形如下：
    (一)八十八年五月十一日上午八時一分許，駕駛該輛重型機器腳踏車途經臺北市
        文山區○○街、羅斯福路五段交岔路口，在萬盛街接近路口前，跨越雙黃實
        線駛入來車道( 舉發違規通知單：北市警交(87)字第000000000 號，指定應
        到案日期：八十八年七月十日 )。
        「裁決書：北市交裁車字第22-000000000號」
    (二)同年月十三日上午八時五分許，駕駛該輛重型機器腳踏車在同前地點跨越雙
        黃實線駛入來車道( 舉發違規通知單：北市警交(87)字第000000000 號，指
        定應到案日期：八十八年七月卅一日 )。
        「裁決書：北市交裁車字第00-000000000號」
    (三)同年六月廿三日上午七時五十一分許，駕駛該輛重型機器腳踏車在同前地點
        跨越雙黃實線駛入來車道( 舉發違規通知單：北市警交(87)字第438175752
        號，指定應到案日期：八十八年八月廿日 )。
        「裁決書：北市交裁車字第00-000000000號」
    (四)同年月廿五日上午八時二分許，駕駛該輛重型機器腳踏車在同前地點跨越雙
        黃實線駛入來車道( 舉發違規通知單：北市警交(87)字第000000000 號，指
        定應到案日期：八十八年八月卅一日 )。
        「裁決書：北市交裁車字第00-000000000號」
    (五)同年月卅日上午七時五十六分許，駕駛該輛重型機器腳踏車在同前地點跨越
        雙黃實線駛入來車道( 舉發違規通知單：北市警交(87)字第000000000 號，
        指定應到案日期：八十八年九月十日 )。
        「裁決書：北市交裁車字第00-000000000號」
    嗣將該五張舉發違規通知單依據受處分人車籍登記地址( 即戶籍地址：臺北市○
    ○區○○街一○○號八樓之一 )分別以郵寄方式投遞但均遭退件，受處分人住居
    所不明。原處分機關即依刑事訴訟法「公示送達」程序將該五張舉發違規通知單
    公示送達在案，並分別依前揭「道路交通管理處罰條例」第四十五條第三款、「
    違反道路交通管理事件統一裁罰標準及處理細則」第四十四條第一項規定，依序
    分別從重裁罰各新臺幣一千八百元罰鍰( 均漏未並記違規點數一點 )。
三、訊據受處分人固不否認其曾駕駛該輛車牌FYM-602 號重型機器腳踏車，先後五次
    分別於前揭時地不依規定駛入來車道，惟辯稱略以「本人僅戶籍設於臺北市○○
    區○○街一○○號八樓之一，但實際居住於臺北縣新店市○○路五十二號四樓。
    本人並未收到前揭五紙舉發違規通知單，原處分機關僅以公示送達程序即裁處最
    高額罰鍰，實感不服」云云。經查：
    (一)本件受處分人駕駛該輛車牌FYM-602 號重型機器腳踏車於前揭時地先後五次
        爭道行駛，不依規定駛入來車道之事實，有採證相片影本五張在卷，且證人
        ( 舉發違規通知單第000000000 號舉發員警 )楊世雄及證人( 舉發違規通知
        單第000000000 號舉發員警 )林欽堯於本院調查中均具結證述前揭五張舉發
        違規通知單中所載違規地點雖有「萬盛街」、「羅斯福路與萬盛街口」等不
        同之記載，但經檢視採證五張相片中之違規地點，均係臺北市○○區○○街
        近羅斯福路五段交岔路口前之已劃設有雙黃實線之路段。受處分人駕車跨越
        雙黃實線，不依規定跨越雙黃實線駛入來車道等情綦詳，均經載明筆錄在卷
        可稽。受處分人駕駛該輛車牌FYM-602 號重型機器腳踏車於前揭時地，確有
        前揭五次爭道行駛，不依規定駛入來車道之事實，均堪認定屬實。
    (二)受處分人甲○○籍設「臺北市○○區○○街一○○號八樓之一」，有戶籍謄
        本一紙在卷可稽。查北市警交(87)字第000000000 號、第000000000 號、第
        000000000 號、第000000000 號及第000000000 號等五件舉發違規通知單所
        載「車主地址」即車籍登記地址與其前揭戶籍地址相同，亦有該五紙舉發違
        規通知單影本在卷可稽。受處分人係該輛車牌FYM-602 號重型機器腳踏車所
        有人，有車籍資料影本一紙在卷，其實際住居所變更，自屬汽( 機 )車所有
        人「地址」之異動，自應依「道路交通安全規則」第二十三條第一項規定，
        向公路監理機關辦理登記，其不依前揭規定辦理變更登記，以致原處分機關
        無法依其車籍登記地址以郵寄方式投遞該五紙舉發違規通知單，自屬可歸責
        於受處分人之事由，以致受處分人之住居所不明。原處分機關依刑事訴訟法
        有關公示送達規定，經其所屬長官核准以刊登臺北市政府公報等方式公示送
        達該五紙舉發違規通知單，並無不當且均已合法送達。受處分人之辯解無非
        係卸責之詞，不足採信。
    (三)本件受處分人確有前揭五件駕車違規行為，且均經分別舉發送達舉發違規通
        知單，已詳見前述。原處分機關依「道路交通管理處罰條例」第四十五條第
        三款( 爭道行駛，不依規定駛入來車道 )及「違反道路交通管理事件統一裁
        罰標準及處理細則」第四十四條第一項規定，分別裁處新臺幣一千八百元罰
        鍰固有所見，惟均漏未依「道路交通管理處罰條例」第六十三條第一項第一
        款規定並各記違規點數一點，均有未洽。本件聲明異議雖無理由，惟原五件
        處分既有前述可議( 均漏未並記違規點數 )，即無法維持而均應由本院予以
        撤銷，並另依「道路交通管理處罰條例」第四十五條第三款、第六十三條第
        一項第一款及「違反道路交通管理事件統一裁罰標準及處理細則」第四十四
        條第一項等規定，分別裁處詳如附表所示之罰鍰並各記違規點數一點( 合計
        裁罰新臺幣九千元並記違規點數五點 )，以資適法。
據上論斷，應依道路交通案件處理辦法第二十條前段，裁定如主文。
中      華      民      國    八  十  九    年    九      月    三十    日
                          臺灣臺北地方法院交通法庭
                                  法  官  鍾      華
右正本證明與原本無異。
如不服本裁定，應於裁定送達後五日內向本院提出抗告狀。
                                  書記官  黃  繡  琴
中      華      民      國    八  十  九    年    十      月    一      日
附表：
１北市警交(87)字第000000000 號違規通知單「爭道行駛，不依規定駛入來車道」行
  為，處新臺幣壹仟捌佰元罰鍰，並記違規點數壹點。
２北市警交(87)字第000000000 號違規通知單「爭道行駛，不依規定駛入來車道」行
  為，處新臺幣壹仟捌佰元罰鍰，並記違規點數壹點。
３北市警交(87)字第438175752 號違規通知單「爭道行駛，不依規定駛入來車道」行
  為，處新臺幣壹仟捌佰元罰鍰，並記違規點數壹點。
４北市警交(87)字第000000000 號違規通知單「爭道行駛，不依規定駛入來車道」行
  為，處新臺幣壹仟捌佰元罰鍰，並記違規點數壹點。
５北市警交(87)字第000000000 號違規通知單「爭道行駛，不依規定駛入來車道」行
  為，處新臺幣壹仟捌佰元罰鍰，並記違規點數壹點。


司法院資訊處製作；財團法人民間司法改革基金會備份。
